臺北高等行政法院裁定
110年度訴字第1458號
原      告  莊瑞香                                     




訴訟代理人  李國煒  律師
被      告  桃園市大溪地政事務所

代  表  人  陳志宗（主任）住同上                        上列當事人間有關土地事務事件，原告提起行政訴訟，經臺灣桃園地方法院110年度簡字第106號行政訴訟裁定移送本院，關於先位聲明部分，本院裁定如下：
　　主  文
原告之訴駁回。
訴訟費用由原告負擔。
　　理  由
一、按「原告之訴，有下列各款情形之一者，行政法院應以裁定
    駁回之。但其情形可以補正者，審判長應定期間先命補正：
    ……十、起訴不合程式或不備其他要件者。」行政訴訟法第10
    7條第1項第10款定有明文。次按同法第5條規定：「（第1項
    ）人民因中央或地方機關對其依法申請之案件，於法令所定
    期間內應作為而不作為，認為其權利或法律上利益受損害者
    ，經依訴願程序後，得向行政法院提起請求該機關應為行政
    處分或應為特定內容之行政處分之訴訟。（第2項）人民因
    中央或地方機關對其依法申請之案件，予以駁回，認為其權
    利或法律上利益受違法損害者，經依訴願程序後，得向行政
    法院提起請求該機關應為行政處分或應為特定內容之行政處
    分之訴訟。」是以，提起行政訴訟法第5條之課予義務訴訟
    ，必須先經訴願程序而未獲救濟者始能提起，未經訴願前置
    程序者，應認不備課予義務訴訟之起訴要件。另有關提起課
    予義務訴訟，以經合法提起訴願為前提，若原告未提起訴願
    ，即直接向行政法院提起課予義務訴訟，起訴即欠缺訴訟要
    件，且其情形無法補正，依行政訴訟法第107條第1項第10款
    規定，應裁定駁回。 
二、緣桃園市龍潭區德龍段719地號土地（下稱719地號土地）為
    訴外人徐國治所有，徐國治以原告所有之門牌號碼桃園市○○
    區○○路○○段000巷00弄00號房屋（坐落於桃園市龍潭區德龍
    段720地號，下稱720地號土地），越界無權占有部分719地
    號土地為由，提起民事訴訟請求原告返還其無權占有部分，
    經臺灣桃園地方法院（下稱桃園地院）民國109年度簡上字
    第217號民事判決原告應將該判決所示部分騰空返還予徐國
    治後，原告先後於110年4月12日（被告收文日期：同年月14
    日）及同年5月9日（被告收文日期：同年月11日）分別以更
    正聲請書及國家賠償請求書，向被告請求更正720與719地號
    土地地籍分割線及國家賠償。經被告以110年5月4日溪地測
    字第1100005336號函、110年5月27日溪地測字第1100006930
    號函（下合稱系爭函）復略以，被告辦理土地分割及建物測
    量時，經查無錯誤或遺漏情事而需辦理更正之事宜；原告請
    求國家賠償已過請求時效，又如因地籍圖重測作業而造成損
    害，被告非依法賠償義務之機關等語。原告遂提起本件行政
    訴訟，求為判決：㈠先位聲明：被告應更正720與719地號土
    地間地籍分割線，回復原狀為桃園地院108年度壢簡字第123
    6號判決所附複丈成果圖（與桃園地院109年度簡上字第217
    號判決所附複丈成果圖同）紅線之處分。㈡備位聲明：被告
    應賠償原告新臺幣50萬及自本訴狀繕本送達之翌日起至清償
    日止，按年息5%計算之利息。
三、經查，原告向被告申請更正720與719地號土地間地籍分割線
    ，經被告以系爭函復被告辦理土地分割及建物測量時，經查
    無錯誤或遺漏情事而需辦理更正之事宜等語，未予更正，有
    原告110年4月12日更正聲請書、同年5月9日國家賠償請求書
    及系爭函在卷可稽（本院卷第104至125頁）。原告並陳稱其
    係依行政訴訟法第5條規定提起本件訴訟，且有「依法申請
    之案件」存在，即係指原告110年4月12日向被告提出之更正
    聲請書（見本院卷第27頁及第35頁）。是以，本件原告訴請
    被告更正720與719地號土地間地籍分割線，性質上係提起行
    政訴訟法第5條課予義務訴訟類型，足堪認定。惟原告就被
    告以系爭函否准其上開申請部分，未提起訴願，此業經被告
    以111年1月14日溪地測字第1110000617號函陳明在卷（本院
    卷第216頁），並經本院向訴願機關（即桃園巿政府）查明
    無誤，亦有本院電話紀錄附卷可參（見本院卷第246頁）。
    從而，原告未經訴願即向本院提起本件課予義務訴訟，揆諸
    前揭規定，其起訴屬不備要件，且其情形不能補正，應予駁
    回。
四、至原告請求被告賠償部分，係以備位聲明為之，非依行政訴
    訟法第7條規定，於同一行政訴訟程序合併請求損害賠償。
    原告先位聲明因不合法，應予駁回；而備位聲明部分，係獨
    立之國家賠償事件，依現行法律之規定，應歸由普通法院審
    判之，由本院另依行政訴訟法第12條之2第2項規定裁定移送
    至有受理訴訟權限之桃園地院管轄，併予敘明。
五、據上論結，本件原告之訴不合法，爰依行政訴訟法第107條
    第1項第10款、第104條、民事訴訟法第95條、第78條，裁定
    如主文。  
中　　華　　民　　國　　111 　年　　2 　　月　　18　　日
                    臺北高等行政法院第六庭
                              審判長法  官　陳心弘
                                    法  官　郭銘禮
                                    法  官　林淑婷 
上為正本係照原本作成。
如不服本裁定，應於送達後10日內向本院提出抗告狀（須按他造
人數附繕本）。
中　　華　　民　　國　　111 　年　　2 　　月　　21　　日
                                    書記官  黃玉鈴